【裁判字號】    89,簡上,171
【裁判日期】    891011
【裁判案由】    侵權行為損害賠償
【裁判全文】
臺灣板橋地方法院民事判決  八十九年度簡上字第一七一號
    上  訴  人
    即被上訴人  甲○○
    被 上訴 人
    即 上訴 人  乙○○      住台北縣中和市○○路○段七四之二號五樓
右當事人間請求侵權行為損害賠償事件，兩造對於中華民國八十九年三月十七日本院
板橋簡易庭八十九年板簡字第十九號第一審判決各自提起上訴，本院判決如左：
    主    文
原判決關於命上訴人乙○○給付被上訴人甲○○新臺幣壹萬元及自民國八十八年九月
十九日起至清償日止按週年利率百分之五計算之利息，其中自民國八十八年九月十九
日起至八十九年三月十日止按週年利率百分之五計算之利息部分廢棄。
右開第一項廢棄部分，被上訴人甲○○在第一審之訴駁回。
原判決關於駁回上訴人甲○○後開第四項之訴部分廢棄。
右開第三項廢棄部分，被上訴人乙○○應再給付上訴人甲○○新臺幣柒萬元，及自民
國八十九年三月十一日起至清償日止按週年利率百分之五計算之利息。
兩造其餘上訴均駁回。
第二審訴訟費用，其中關於上訴人甲○○上訴部分，由被上訴人乙○○負擔三分之一
，餘由上訴人甲○○負擔；其中關於上訴人乙○○上訴部分，由上訴人乙○○負擔。
上訴人甲○○之假執行聲請駁回。
    事    實
甲、上訴人即被上訴人甲○○方面：
一、聲明：
  (一)上訴部分：
    1.原判決關於駁回上訴人之訴部分廢棄。
    2.上開廢棄部分，被上訴人應給付上訴人新臺幣（下同）十九萬元，及自起訴狀
      繕本送達翌日起至清償日止按週年利率百分之五計算之利息。
    3.被上訴人應自行負擔費用將鈞院八十八年度易字第二九一六號刑事判決全文，
      以六號活字，於中國時報、聯合報全國版第一版登載壹日。
    4.原告就聲明第二項願以現金或同面額之可轉讓定期存單為被告供擔保後，請准
      宣告假執行。
  (二)被上訴部分：上訴駁回。
二、陳述：除與原判決所載相同者予以引用外，補稱：
  (一)上訴部分：
    1.查原判決認兩造之經濟狀況及身分地位，與一般社會觀念，認上訴人請求慰藉
      金一萬元，核屬適當，然未能究明被上訴人此行為係在法院之公開場合，且令
      上訴人身心受損，而痛苦異常，則應以二十萬元方屬適當，原判決顯有不妥。
    2.又查人格之受損，自以能適當回復為要，故而被上訴人公然侮辱之行為，已係
      人格之侵害，則依民法第十八條規定，上訴人自能請求法院除去侵害，而此又
      以刊登道歉啟事為適當，亦唯有此才足以除去侵害，則原判決此部分之請求，
      亦有未妥。
    3.再被上訴人在法庭上、狀紙上雖表示悔意，然私底下仍照罵不誤，顯見被上訴
      人罵這些話，並非係一時氣憤，如被上訴人罵「幹ｘ娘」時，上訴人反問被上
      訴人「我媽媽對你不夠好嗎？」被上訴人竟回答說「我是幹你生母，又不是幹
      你養母」，被上訴人在法庭上否認上情，但事實上已罵過千百遍，被上訴人並
      常於不同場合，用同樣言語及更多其他穢語謾罵上訴人，更可惡的是此次在法
      院公開場合大聲辱罵，造成上訴人精神上、心理上極大痛苦，使上訴人身心受
      損甚鉅。
    4.被上訴人所言平均每月實領薪資三萬三千元並非實在，此有其在離婚官司中提
      出之薪資表一份，其上載明被上訴人四個月實領四十五萬四千四百七十六元，
      且「尚有其他佣金」，被上訴人早就多次以不平等的離婚條件來逼迫上訴人離
      婚，目前兩造已訴請離婚在案，實無夫妻情分可言。
    5.上訴人乃高商畢業，目前為農甲公司董事，慶豐人壽區經理，目前擁有台北市
      二棟房屋，及中和市與被上訴人共有之一棟房屋。
  (二)被上訴部分：
    上訴人並未為其侵權行為向被上訴人道歉，被上訴人無法原諒上訴人。
三、證據：除援用原審之立證方法外，並提出津貼給付明細表、離婚協議書草稿、公
    司變更登記事項卡、土地及建物所有權狀暨登記謄本等各一份為證。
乙、被上訴人即上訴人乙○○方面：
一、聲明：
  (一)被上訴部分：上訴駁回。
  (二)上訴部分：
    1.原判決不利於上訴人部分廢棄。
    2.上開廢棄部份，被上訴人在第一審之訴駁回。
二、陳述：除與原判決所載相同者，玆引用外，補稱：
  (一)被上訴部分：
    被上訴人是有罵上訴人，但並未如上訴人所稱之如此嚴重，且被上訴人已向上訴
    人道歉。
  (二)上訴部分：
    1.緣兩造為夫妻關係，因被上訴人與上訴人之姊李錦姍間發生糾紛，並對李錦姍
      提出刑事詐欺等罪名之告訴，而由臺灣板橋地方法院檢察署予以偵辦。上訴人
      對於被上訴人全然不眷顧姑嫂情誼而擅提告訴之行為深感痛心，而於檢察官於
      八十八年六月八日下午就上開案件開庭時，於庭外因一時氣憤而口出穢言，此
      部分上訴人已深具悔意。又證人李哲守係上訴人之弟，因與上訴人素有嫌隙，
      而出庭證明上訴人之犯罪事實，實感遺憾。
    2.又夫妻間之爭端本不宜公諸媒體，況此一公開行為亦可能使夫妻間之裂痕更形
      加劇，而被上訴人請求其精神上之損害賠償金一萬元實不合理，且嫌過高，蓋
      上訴人以一高中畢業之學歷，現服務於國泰人壽保險公司擔任業務人員，每月
      實領薪資約為三萬三千元，而每年須負擔房屋貸款十二萬零八百二十九元，此
      生計負擔不可謂為不重，爰請審酌上訴人之教育程度及經濟狀況及上訴人係因
      被上訴人對上訴人之姊提出刑事詐欺告訴，而基於倫理之情一時氣憤而對被上
      訴人有此辱罵行為，並已深具悔意，另為適當裁判。
三、證據：除援用原審之立證方法外，並提出國泰人壽保險公司服務證、薪資證明及
    房屋貸款繳款證明影本等各一份為證。
    理      由
一、本件上訴人即被上訴人甲○○起訴主張：被上訴人即上訴人乙○○於八十八年六
    月間，在臺灣板橋地方法院檢察署偵查庭門口，口出穢語公然辱罵伊，伊在大庭
    廣眾之下遭其辱罵，使伊身心受損甚鉅，爰依侵權行為規定，請求被上訴人即上
    訴人乙○○賠償伊二十萬元，並以刊登報紙方式為回復伊名譽之適當處分等語，
    被上訴人即上訴人乙○○則以：伊確實是有罵甲○○，但係因其全然不顧姑嫂情
    誼擅提告訴之行為深感痛心，伊因此而於上開案件開庭時在庭外因一時氣憤而口
    出穢言，伊已深具悔意，原審判決伊賠償一萬元實屬過高，伊無力負擔等語資為
    抗辯。
二、查上訴人即被上訴人甲○○主張之事實，被上訴人即上訴人乙○○對之並不爭執
    ，並經本院依職權調取臺灣板橋地方法院檢察署八十八年度偵字第一四四六二號
    偵查卷宗、本院八十八年度易字第二九一六號刑事卷宗查閱無訛，且有上開刑事
    判決書一份在卷可稽，自堪認上訴人即被上訴人甲○○之主張為真實。被上訴人
    即上訴人乙○○雖辯稱：伊係因一時氣憤才會口出穢言云云，惟其所為已造成對
    上訴人即被上訴人甲○○名譽權之侵害，自難謂得因此而排除其損害賠償責任，
    附此敘明。
三、按因故意或過失，不法侵害他人之權利者，負損害賠償責任；次按不法侵害他人
    之身體、健康、名譽或自由者，被害人雖非財產上之損害，亦得請求賠償相當之
    金額，民法第一百八十四條第一項前段及第一百九十五條第一項分別定有明文。
    經查：被上訴人即上訴人乙○○在公開場合以不堪入耳之言詞辱罵上訴人即被上
    訴人甲○○，自已使上訴人即被上訴人甲○○之名譽受損，其精神上當受有相當
    之痛苦，從而，自得依據侵權行為之法律關係，請求被上訴人即上訴人乙○○賠
    償其非財產上之損害。本院經審酌上訴人即被上訴人甲○○為高商畢業，目前為
    農甲公司董事，慶豐人壽區經理，而被上訴人即上訴人乙○○為高中畢業，現服
    務於國泰人壽保險公司擔任業務人員，參酌兩造之教育程度、身分地位、經濟狀
    況及本件侵權行為之侵害程度等一切情狀，認上訴人即被上訴人甲○○請求被上
    訴人即上訴人乙○○賠償八萬元為適當。
四、又按，給付無確定期限者，債務人於債權人得請求給付時，經其催告而未為給付
    ，自受催告時起，負遲延責任。其經債權人起訴，或依督促程序送達支付命令，
    與催告有同一之效力，民法第二百二十九條第一項定有明文。經查：本件上訴人
    即被上訴人甲○○在本院八十八年度易字第二九一六號妨害名譽案件之刑事訴訟
    程序提起本件附帶民事訴訟請求，經刑事庭以內容繁雜，移由本院民事庭審理，
    被上訴人即上訴人乙○○在本院板橋簡易庭八十九年三月十日第一次言詞辯論期
    日始知悉上訴人即被上訴人甲○○本件起訴請求給付之內容，又本件係因侵權行
    為所生之損害賠償，該給付並無確定期限，從而，被上訴人即上訴人乙○○應自
    受催告之翌日起即八十九年三月十一日始負遲延責任。
五、再按，被害人名譽被侵害者，固得依民法第一百九十五條第一項後段請求為回復
    名譽之適當處分，惟仍應斟酌加害人實際加害情形、加害之時間、地點、內容與
    對被害人名譽之影響是否重大，以茲判斷被害人之請求是否屬回復名譽之適當處
    分。查本件上訴人即被上訴人甲○○請求被上訴人即上訴人乙○○應自行負擔費
    用將本院八十八年度易字第二九一六號刑事判決全文以六號活字於中國時報、聯
    合報全國版第一版登載一日部分，本院經審酌後認為本件侵權行為事實得聞見者
    僅為案發當日在該偵查庭外之不特定之少數人，而將本案刑事判決全文登載報紙
    之結果反將使一般人民均得知悉上訴人即被上訴人甲○○遭被上訴人即上訴人乙
    ○○以穢言辱罵之事實，尚難認為係屬回復名譽之適當處分。從而，上訴人即被
    上訴人甲○○請求將前開刑事判決全文登載報紙，核無必要。
六、綜上所述，上訴人即被上訴人甲○○本於侵權行為損害賠償之法律關係，起訴請
    求被上訴人即上訴人乙○○應給付二十萬元，及自八十八年八月九日起（嗣於本
    件上訴時減縮為自起訴狀繕本送達翌日起）至清償日止，按週年利率百分之五計
    算之利息，並將本院八十八年度易字第二九一六號刑事判決全文以六號活字於中
    國時報、聯合報全國版第一版登載一日，以為回復名譽之適當處分。本院審酌後
    認上訴人即被上訴人甲○○之請求於八萬元及自八十九年三月十一日起至清償日
    止，按週年利率百分之五計算之法定遲延利息部分，為有理由，應予准許，逾此
    部分之請求，尚非有據，不應准許。原審判命上訴人即被上訴人甲○○應給付被
    上訴人即上訴人乙○○一萬元，及自八十八年九月十九日起至清償日止，按週年
    利率百分之五計算之利息，並駁回上訴人即被上訴人甲○○其餘之訴。於乙○○
    應給付甲○○一萬元，及自八十九年三月十一日起至清償日止，按週年利率百分
    之五計算之利息部分，核無不合，被上訴人即上訴人乙○○上訴意旨指摘原判決
    此部分不當，求予廢棄改判，為無理由，應予駁回其上訴，又原審其餘命被上訴
    人即上訴人乙○○應為給付自八十八年九月十九日起至八十九年三月十日止之利
    息部分，則有未洽。乙○○上訴意旨就此部分指摘原判決不當，求予廢棄改判，
    為有理由，爰由本院將原判決此部分予以廢棄，改判如主文第二項所示。至原審
    駁回上訴人即被上訴人甲○○其餘之訴部分，就其中七萬元及自八十九年三月十
    一日起至清償日止，按週年利率百分之五計算之利息部分，為甲○○敗訴之判決
    ，尚有未洽，甲○○上訴意旨求予廢棄改判，為有理由，爰由本院予以廢棄改判
    如主文第四項所示，至於甲○○之請求不應准許部分，原判決為駁回甲○○請求
    之敗訴判決，經核於法並無不合，甲○○上訴意旨求予廢棄改判為無理由，亦應
    予駁回其上訴。
七、上訴人甲○○雖聲明就其聲明第一項願供擔保請准宣告假執行，惟本件訴訟標的
    價額為新台幣二十萬元，未逾新台幣一百萬元，是以本判決不得提起第三審上訴
    ，即告確定，自無宣告假執行之必要，其假執行之聲請，應予駁回。
八、本件法律關係已臻明確，兩造其餘陳述及證據，無礙本院之認定，並無再予審酌
    之必要，附此敘明之。
九、結論：本件兩造之上訴均一部有理由，一部無理由，依民事訴訟法第四百三十六
    條之一第三項、第四百五十條、第四百六十三條、第七十九條，判決如主文。
中      華      民      國    八十九    年      十      月     十一     日
                                    臺灣板橋地方法院民事第二庭
~B審判長法官  蕭惠芳
~B      法官  黃信樺
~B      法官  王士珮
右正本證明與原本無異
本判決不得上訴。
中      華      民      國    八十九    年      十      月     十一     日
~B法院書記官  尤秋菊


司法院資訊處製作；財團法人民間司法改革基金會備份。
